【裁判字號】    97,訴,2175
【裁判日期】    980414
【裁判案由】    侵權行為損害賠償
【裁判全文】
臺灣高雄地方法院民事判決              97年度訴字第2175號
原      告  己○○
            戊○○
            丙○○
            乙○○
兼    共同
訴訟代理人  丁○○
被      告  甲○○
上列當事人間請求損害賠償事件，原告於刑事訴訟程序（97年度
審交易字第285 號）提起刑事附帶民事訴訟（97年度審交附字第
85號），經本院刑事庭裁定移送前來，本院於民國98年3 月30日
言詞辯論終結，判決如下：
    主  文
被告應給付原告各新臺幣貳拾參萬柒仟柒佰陸拾參元，及均自民
國九十七年九月二十六日起至清償日止，按週年利率百分之五計
算之利息。
原告其餘之訴駁回。
本判決第一項於原告各以新臺幣捌萬元供擔保後，得假執行。但
被告如各以新臺幣貳拾參萬柒仟柒佰陸拾參元為原告供擔保後，
得免為假執行。
原告其餘假執行之聲請駁回。
    事實及理由
一、按訴狀送達後，原告不得將原訴變更或追加他訴，但擴張或
    減縮應受判決事項之聲明者，均不在此限，民事訴訟法第25
    5 條第1 項第3 款定有明文。原告起訴聲明：(一)被告應給付
    原告各新台幣（下同）696,272 元，及均自起訴狀繕本送達
    翌日起至清償日止，按週年利率百分之5 計算之利息。(二)願
    供擔保，請准宣告假執行（見本院97年度審交附附民字第85
    號卷，下稱附民卷，第2 頁）。嗣於民國98年1 月22日準備
    程序當庭更易其前開第1 項訴之聲明如後述（見本院卷第75
    頁），揆諸首揭規定，其所為訴之變更乃應受判決事項聲明
    之減縮，於法有據，合先敘明。
二、原告主張：被告於97年6 月10日上午9 時50分許，騎乘車牌
    號碼687-BJU 號重型機車（下稱系爭機車），沿高雄市○○
    區○○街由南往北行駛，行經該路段469 巷前，未注意車前
    狀況，過失撞及在路旁停等紅燈，欲穿越馬路之被害人謝劉
    珠美，致謝劉珠美受有嚴重顱內出血及左下肢骨折等傷害，
    經送醫急救後延至同日下午1 時許不治死亡（下稱系爭車禍
    ）。原告己○○為謝劉珠美配偶，原告戊○○、丙○○、丁○○及乙○○則均為謝劉珠美之子女，因系爭交通事故共同
    受有支出醫療費1,862 元、殯葬費479,500 元之損失，及精
    神上損害各30萬元（因領得強制汽車險保險金150 萬元，故
    已平均扣除30萬元）等情。為此，爰依侵權行為之法律關係
    ，提起本訴，並聲明：(一)被告應給付原告各396,272 元，及
    均自起訴狀繕本送達翌日即97年9 月26日（見附民卷第22頁
    ）起至清償日止，按週年利率百分之5 計算之利息。(二)願供
    擔保，請准宣告假執行。
三、被告則以：被告就系爭車禍之發生雖有過失，惟因謝劉珠美
    在快車道上走來走去，致使被告反應不及而撞及，謝劉珠美
    亦與有過失，且原告之請求精神慰撫金金額過高，被告無力
    支付等語，資為抗辯，並聲明：(一)原告之訴駁回。(二)如受不
    利判決，願供擔保，請准宣告免為假執行。
四、兩造不爭執之事項：
  (一)被告僅考領輕型機車駕照，未考領重型機車或其他適當駕駛
    執照，依法不得越級駕駛重型機車或同級車輛，於97年6 月
    10日9 時53分許，騎乘系爭機車，沿高雄市○○區○○街由
    南往北方向行駛，行經該路段469 巷口之際，本應注意車前
    狀況，隨時採取必要安全措施，卻疏未注意，適謝劉珠美沿
    東往西方向穿越鼎山街時，站立快車道，被告閃煞不及，所
    騎乘系爭機車撞擊謝劉珠美，使其當場倒地，受有左下肢骨
    折、胸腹部頓挫傷及嚴重顱內出血併腦幹壓迫等傷害，嗣經
    緊急送醫急救後，於同日下午1 時53分許傷重不治死亡。
  (二)原告因系爭車禍支出醫療費1,862 元、殯葬費479,500 元，
    有醫療費用收據聯、殯葬設施使用費收據、委託收費明細單
    、統一發票（見附民卷第6至10頁）在卷可參。
  (三)原告已領取強制汽車責任險理賠金150 萬元。
  (四)被告因系爭車禍經本院以97年度審交易字第285 號判決判處
    有期徒刑8 月後，經臺灣高等法院高雄分院以97年度交上易
    字第98號判決撤銷改判處有期徒刑6 月（下稱系爭刑事案件
    ），有該案判決書在卷可參。
五、兩造爭執之事項為：(一)謝劉珠美就系爭車禍之發生過失比例
    如何？(二)如被告應負賠償責任，原告得請求之項目及其金額
    為若干？茲就上開爭點，分別論述如下：
  (一)謝劉珠美就系爭交通事故之發生過失比例如何？
    按行人穿越道路，有交通指揮人員指揮或有燈光號誌指示者
    ，應依交通指揮人員之指揮或號誌之指示前進。無交通指揮
    人員指揮又無號誌指示者，應小心迅速通行。又行人應在劃
    設之人行道行走，在未劃設人行道之道路，應靠邊行走，並
    不得在道路上任意奔跑、追逐、嬉戲或坐、臥、蹲、立，阻
    礙交通。此為道路交通安全規則第133 條及第134 條第4 款
    所明訂。經查，謝劉珠美於案發時，先是站立於慢車道與快
    車道中間，路口紅綠燈顯示為綠燈，有一箱型小客車駛近停
    於綠燈前快車道上，謝劉珠美靠近與小客車內之人交談約30
    秒後，小客車駛離，其仍站立於快車道上，路上機車為閃避
    謝劉珠美，遂往兩旁閃躲，之後被告閃避不及，撞上謝劉珠
    美等情，業據系爭刑事案件承審法官當庭勘驗系爭車禍現場
    監視錄影光碟，並製有勘驗筆錄附卷可證（見系爭刑事案件
    二審卷第36頁），此亦為原告所不爭執，堪認謝劉珠美於系
    爭車禍發生時，有未依規定穿越道路，及在快車道上任意停
    佇站立之情形，則謝劉珠美就系爭車禍之發生自應負與有過
    失責任。本院綜合斟酌被告未考領適當之駕駛執照，仍越級
    駕駛系爭機車，復於案發當時，天候晴朗且視距良好之情況
    下，疏未注意車前狀況，暨謝劉珠美亦有過失等一切情狀，
    認被告就系爭車禍之發生應負60% 過失責任，餘之過失責任
    則應由謝劉珠美自負。而按原告係因謝劉珠美死亡而取得債
    權之人，自應承擔謝劉珠美之過失責任。
  (二)如被告應負賠償責任，原告得請求之項目及其金額為若干？
  1.醫療費及殯葬費部分：
    原告因系爭車禍共同支出醫療費1,862 元及殯葬費479,500
    元乙節，為被告所不爭執，此部分之損害，堪予認定。
  2.精神慰撫金部分：
    按不法侵害他人致死者，被害人之父、母、子、女及配偶，
    雖非財產上之損害，亦得請求賠償相當之金額，為民法第19
    4 條所明定。又按法院對於慰撫金之量定，應斟酌該侵權行
    為人，及被害人暨其父、母、子、女及配偶之身分、地位及
    經濟狀況等關係定之。原告己○○為謝劉珠美配偶，原告戊○○、丙○○、丁○○及乙○○則均為謝劉珠美之子女，原
    告主張每人受有非財產損害賠償各30萬元等情，惟被告則認
    為請求太高等語置辯。經查，死者謝劉珠美年屆80歲，原告
    己○○為高等科畢業，已退休，因老年喪偶所受打擊甚鉅；
    原告戊○○高職畢業，經營瓦斯行；原告丙○○為大學畢業
    ，擔任匯豐銀行副總裁；原告丁○○專科畢業，經營群鑫塑
    膠建材公司；原告乙○○專科畢業，經營名家家具有限公司
    ，其等亦受有喪母之痛。被告則為國小畢業，目前無業，名
    下有土地1 筆等情，業據兩造陳明在卷，並有稅務電子閘門
    財產所得調件明細表可稽（見附民卷第2 頁背面至第3 頁、
    本院卷第14至50頁），堪予認定。本院斟酌前情，暨兩造身
    份、地位、經濟狀況及被告犯後之態度等一切情狀，認原告
    各請求精神慰撫金30萬元，並無不當，應予准許。
  3.從而，原告因系爭車禍所受損害合計為1,981,362 元（醫療
    費用1,862 元＋殯葬費479,500 元＋慰撫金1,500,000 元）
    。又按損害之發生或擴大，被害人與有過失者，法院得減輕
    賠償金額，或免除之，為民法第217 條第1 項所明定。謝劉
    珠美就本件事故之發生，應負百分之40過失責任，已如上述
    ，原告為謝劉珠美之繼承人，自應承受上開與有過失責任比
    例，爰酌減被告對原告之賠償額百分之40。故原告各請求被
    告賠償237,763 元（計算式：1,981,362 元×60％÷5 ＝23
    7,763元，元以下四捨五入），即屬有據。
  4.末以，原告已領取強制汽車責任險理賠金150 萬元部分，因
    原告已自請求損害賠償金額預先扣除150 萬元，被告亦同意
    倘原告起訴全部或一部有理由，無須再扣除此部分之金額（
    見本院卷第89至90頁），爰於本訴不再審酌原告已領取之15
    0 萬元保險金，附此敘明。
六、綜上所述，原告本於侵權行為之法律關係，請求被告賠償原
    告各237,763 元，及自起訴狀繕本送達翌日即97年9 月26日
    起至清償日止，按週年利率5 ％計算之利息，為有理由，應
    予准許；而逾此部分之請求，則無理由，應予駁回。又本件
    並無訴訟費用之支出，爰不為訴訟費用負擔之諭知，併予敘
    明。
七、兩造陳明願供擔保，聲請宣告假執行或免為假執行兩造陳明
    願供擔保，聲請宣告假執行或免為假執行，經核原告勝訴部
    分，合於法律規定，爰分別酌定相當之擔保金額併宣告之；
    至原告其餘假執行之聲請，因訴之駁回而失所依附，不予准
    許。
八、據上論結，本件原告之訴為一部有理由，一部無理由，依民
    事訴訟法第390 條第2 項、第392 條第2 項，判決如主文。
中    華    民    國    98    年     4    月    14    日
            民事第五庭  審判長法  官  李昭彥
                              法  官  賴文姍
                              法  官  鄭凱文
正本係照原本作成。
如不服本判決，應於送達後20日內，向本院提出上訴狀並表明上
訴理由，如於本判決宣示後送達前提起上訴者，應於判決送達後
10日內補提上訴理由書（須附繕本）。
中    華    民    國    98    年     4    月    14    日
                              書記官  張家瑜


司法院資訊處製作；財團法人民間司法改革基金會備份。
